臺灣高等法院臺中分院刑事判決
111年度金上訴字第1904號
上  訴  人  
即  被  告  李健偉



上列上訴人因加重詐欺等案件，不服臺灣彰化地方法院111年度
訴字第381號中華民國111年5月31日第一審判決（追加起訴案號
：臺灣彰化地方檢察署110年度偵字第5352號），提起上訴，本
院判決如下：
    主  文
上訴駁回。
    事實及理由
壹、程序事項：
一、被告於第二審審判期日經合法傳喚，無正當之理由不到庭者
    ，得不待其陳述，逕行判決，刑事訴訟法第371條定有明文
    。上訴人即被告李健偉（下稱被告）經本院合法傳喚，有送
    達證書、臺灣高等法院前案案件異動查證作業在卷可查（本
    院卷第71、89至91頁，其於民國111年9月27日始另案遭通緝
    ），是被告無正當理由，於本院111年9月15日審判期日不到
    庭，自得不待其陳述，逕行判決。
二、按修正後之刑事訴訟法第348條規定：（第1項）上訴得對於
    判決之一部為之。（第2項）對於判決之一部上訴者，其有
    關係之部分，視為亦已上訴。但有關係之部分為無罪、免訴
    或不受理者，不在此限。（第3項）上訴得明示僅就判決之
    刑、沒收或保安處分一部為之。本件原審認定上訴人即被告
    李健偉（下稱被告）係犯原判決主文欄第2項之罪，並分別
    處如原判決主文欄第2項所示之刑及沒收。被告不服原判決
    提起上訴，依首揭規定與說明，自應適用修正後之刑事訴訟
    法第348條定其上訴範圍。即倘若符合同條第3項的規定，科
    刑事項已可不隨同其犯罪事實而單獨成為上訴之標的，且於
    上訴人明示僅就科刑事項上訴時，第二審法院即不再就原審
    法院所認定之犯罪事實為審查，而應以原審法院所認定之犯
    罪事實，作為論認原審量刑妥適與否的判斷基礎。而本件被
    告於本院準備程序已言明僅就原判決「量刑部分」提起上訴
    ，並撤回除「量刑部分」以外之其他部分之上訴，有本院準
    備程序筆錄、撤回上訴聲請書足憑（本院卷第80、85頁)，
    故本件上訴範圍只限於原判決量刑部分，其餘部分，則不在
    上訴範圍，先予敘明。
貳、本案據以審查量刑妥適與否之原審所認定之犯罪事實、所犯
    罪名：
一、犯罪事實：
　　黃聖峰、李健偉、曾建勲自民國109年8月間起（黃聖峰、曾
    建勲2人已經原審法院判處罪刑確定），加入莊亞霖(綽號「
    樂咖」，由檢察官另案偵辦中)、真實姓名年籍不詳綽號「
    黑胖子」、「白胖子」、「帝王蟹」、「籃球符號」等三人
    以上所組成之詐欺集團組織(李健偉所涉參與犯罪組織罪部
    分，業經原審法院以109年度訴字第1138號判處罪刑確定)。
    李健偉、曾建勲、黃聖峰與該詐欺集團成員共同意圖為自己
    不法所有，基於三人以上詐欺取財、掩飾或隱匿詐欺所得去
    向之洗錢犯意聯絡，由詐欺集團成員分別於附表二所示時間
    ，以附表二所示之詐欺方式向劉芷伶施用詐術，致劉芷伶陷
    於錯誤，於附表二所示之時間，將如附表二所示之金額，匯
    入附表二所示之帳戶。嗣由曾建勲依指示取得人頭帳戶提款
    卡並更改提款卡密碼後，再將提款卡交由李健偉、黃聖峰前
    往提款機提款，所得款項由黃聖峰負責清點、保管，並依指
    示交給上游詐欺集團成員，黃聖峰、李健偉、曾建勲分別獲
    得提款金額1%之報酬。
二、所犯罪名：
　　被告就如附表二所為，係犯刑法第339條之4第1項第2款之三
    人以上共同詐欺取財罪、洗錢防制法第14條第1項之洗錢罪
    。被告就上開犯行，係以一行為觸犯上開數罪名，為想像競
    合犯，各應依刑法第55條規定，從一重論以三人以上共同詐
    欺取財罪處斷。
參、上訴論斷的理由：　　
一、上訴理由：
　  被告上訴意旨主要為：被告請求法院再給一次悔過向上之機
    會，從輕量刑，使被告早日重新做人等語。
二、駁回上訴之理由：　　　　
　㈠按量刑係法院就繫屬個案犯罪之整體評價，為事實審法院得
    依職權自由裁量之事項，故量刑判斷當否之準據，應就判決
    之整體觀察為綜合考量，不可摭拾其中片段，遽予評斷，苟
    已以行為人之責任為基礎，並斟酌刑法第57條各款所列情狀
    ，在法定刑度內，酌量科刑，無偏執一端，致明顯失出失入
    情形，即不得任意指摘為違法（最高法院108年度台上字第2
    294號判決意旨參照）。原審以被告上開犯罪事證明確，適
    用相關規定，以行為人之責任為基礎，審酌依刑法第57條各
    款所列一切情狀，量處如原判決主文第2項所示之刑，均已
    詳細敘述理由，顯已斟酌被告犯後坦承犯行之態度、智識程
    度、家庭經濟狀況等刑法第57條各款事由，係以行為人責任
    為基礎，兼顧對被告有利與不利之科刑資料，既未逾越法定
    範圍，亦無違背公平正義之精神，客觀上不生量刑畸重或有
    所失入之裁量權濫用，核與罪刑相當原則無悖，原判決量刑
    自無不當或違法。縱仍與被告主觀上之期待有所落差，仍難
    指原審量刑有何違誤。
　㈡一行為而觸犯數罪名之想像競合犯，因其行為該當於數罪之
    不法構成要件，且各有其獨立之不法及罪責內涵，本質上固
    應論以數罪，惟依刑法第55條規定，應從一重處斷，是其處
    斷刑範圍，係以所從處斷之重罪法定刑為基礎，另考量關於
    該重罪之法定應（得）加重、減輕等事由，而為決定；至於
    輕罪部分縱有法定加重、減輕事由，除輕罪最輕本刑較重於
    重罪最輕本刑，而應適用刑法第55條但書關於重罪科刑封鎖
    作用之規定外，因於處斷刑範圍不生影響，僅視之為科刑輕
    重標準之具體事由，於量刑時併予審酌，即為已足。稽之本
    案卷內資料，原審量刑時，已將被告坦承包括加重詐欺及洗
    錢部分在內之本案犯行，列入為審酌事由，即已符合刑罰裁
    量應充分評價之要求（最高法院111年度台上字第2213號判
    決意旨參照）。雖原判決理由內未說明被告就本案想像競合
    犯之輕罪一般洗錢犯行部分，被告上開已從一重之刑法加重
    詐欺罪處斷，且該重罪並無法定減刑事由，自無從再依洗錢
    防制法第16條第2項規定減輕其刑，但量刑時一併予以審酌
    ，說明稍有粗疏，然於界定處斷刑範圍及判決結果尚不生影
    響，尚難遽指為有未予評價之違法，附此敘明。
　㈢被告上訴意旨認原審量刑過重云云，係對原判決量刑職權之
    適法行使，任意指摘，為無理由，應予駁回。　
據上論結，應依刑事訴訟法第368條、第371條，判決如主文。
本案經檢察官傅克強追加起訴，檢察官陳立偉到庭執行職務。　
中　　華　　民　　國　　111 　年　　10　　月　　13　　日
            刑事第十庭  審判長法  官  陳  宏  卿
                              法  官  林  美  玲
                              法  官  楊  文  廣
以上正本證明與原本無異。
如不服本判決應於收受送達後二十日內向本院提出上訴書狀，其
未敘述上訴理由者，並得於提起上訴後二十日內向本院補提理由
書（均須按他造當事人之人數附繕本）「切勿逕送上級法院」。
因疫情而遲誤不變期間，得向法院聲請回復原狀。

                              書記官  翁  淑  婷
　　　　　　　　　　　　　　　
中　　華　　民　　國　　111 　年　　10　　月　　13　　日
附表二：111年度訴字第381號追加起訴部分
編號  被害人 詐欺方式 匯款時間 匯款金額 匯款帳戶 提款時間 提款金額 提款地點 偵查案號 罪名及宣告刑 1 劉芷伶 (提告) 劉芷伶於109年8月20日19時30分許接獲詐騙電話，對方佯稱其先前在網路購物時，因訂單資料錯誤，已把下單給所有銀行，必須依指示辦理止付云云，致劉芷伶陷於錯誤而依指示匯款。 1.109 年8   月22日   21時8    分許 2.同日21時26分許 1.2萬9,9   85元  2.2萬8,9   66元 兆豐商業銀行帳號00000000000號帳戶(戶名：涂芳欣) 1.109年8月2   2日21時9    分許 2.同日21時10分許 3.同日21時30分許 4.同日21時33分許 1.2萬元 2.1萬元 3.2萬元 4.8,000元 1、2：彰 化縣○○ 市○○路 000號 3、4： 彰化縣○ ○市○○ 路000號 追加起訴書 黃聖峰、李健偉、曾建勲犯三人以上共同詐欺取財罪，各處有期徒刑壹年貳月。